臺灣高等法院臺南分院刑事裁定
110年度毒抗字第780號
抗  告  人  王錕中

上列抗告人因強制戒治案件，不服臺灣臺南地方法院中華民國11
0年9月17日110年度毒聲字第952號裁定，提起抗告，本院裁定如
下：
    主  文
抗告駁回。
    理  由
一、抗告理由略以：抗告人前因違反毒品危害防制條例案件，經
    定應執行刑為有期徒刑8年2月、5年2月確定，抗告人於觀察
    勒戒期間，遵守勒戒處所規定，表現良好，未有違反規定之
    不良紀錄。抗告人雖曾經觀察勒戒，然迄今已經過14年，雖
    期間獲判徒刑，然依最高法院大法庭109年度台上大字第382
    6號裁定意旨，關於前科紀錄與施用毒品傾向之評估標準已
    有調整，依司法前科紀錄與勒戒所心理醫師之評估認定有繼
    續施用之傾向，不符公平公正之意旨，抗告人縱使曾經判刑
    確定，亦已執行完畢，不能一罪二罰，亦不能違反溯及既往
    原則。請考量抗告人仍有上開有期徒刑未執行完畢，如依據
    司法前科紀錄及心理醫師之評結果，將無端加諸抗告人近1
    年之有期徒刑，請求撤銷強制處分之裁定等語。
二、觀察、勒戒後，檢察官或少年法院（地方法院少年法庭）依
    據勒戒處所之陳報，認受觀察、勒戒人無繼續施用毒品傾向
    者，應即釋放，並為不起訴之處分或不付審理之裁定；認受
    觀察、勒戒人有繼續施用毒品傾向者，檢察官應聲請法院裁
    定或由少年法院（地方法院少年法庭）裁定令入戒治處所強
    制戒治，其期間為6個月以上，至無繼續強制戒治之必要為
    止，但最長不得逾1年，毒品危害防制條例第20條第2項定有
    明文。勒戒處所應注意觀察受觀察、勒戒人在所情形，經醫
    師研判其有或無繼續施用毒品傾向後，至遲應於觀察、勒戒
    期滿之15日前，陳報該管檢察官或少年法院（庭），觀察勒
    戒處分執行條例第8條第1項亦定有明文。依據上開規定，受
    觀察、勒戒人有無繼續施用毒品之傾向，係由醫師研判。而
    關於有無繼續施用毒品傾向之評估標準，法務部已於110年3
    月26日以法矯字第11006001760號函修正頒布「有無繼續施
    用毒品傾向評估標準紀錄表」、「有無繼續施用毒品傾向評
    估標準評分說明手冊」，經查：　　
㈠、抗告人合於毒品危害防制條例第20條第1項、第3項所規定，3
    年後再犯應再予觀察、勒戒要件，有臺灣高等法院被告前案
    紀錄表可查，而109年1月15日修正公布、同年7月15日施行
    之毒品危害防制條例第20條第3項規定，犯第10條之罪於觀
    察、勒戒或強制戒治執行完畢釋放後，3年後再犯第10條之
    罪者，適用本條前2項之規定。上開所謂「3年後再犯」，只
    要本次再犯（不論修正施行前、後）距最近1次觀察、勒戒
    或強制戒治執行完畢釋放，已逾3年者，即該當之，不因其
    間有無犯第10條之罪經起訴、判刑或執行而受影響，為最高
    法院大法庭109年度台上大字第3826號裁定闡述明確，本件
    抗告人雖曾經執行強制戒治，嗣並因施用毒品案件經判刑確
    定並執行完畢，然因上開強制戒治執行完畢日期距離本次再
    犯已達3年以上，自仍有毒品危害防制條例第20條第1項、第
    3項規定之適用。
㈡、抗告人經法務部矯正署臺南看守所附設勒戒處所評估後，認
    為有繼續施用之傾向，此為抗告人之有無繼續施用毒品傾向
    證明書及評估標準紀錄表所載明，上開評估方式乃依據法務
    部於110年3月26日以法矯字第11006001760號函所修正頒布
    之「有無繼續施用毒品傾向評估標準紀錄表」、「有無繼續
    施用毒品傾向評估標準評分說明手冊」，其內容略以：前科
    紀錄行為共計32分（分別為毒品犯罪相關司法紀錄：上限10
    分；首次毒品犯罪年齡20歲以下：10分；其他犯罪相關紀錄
    ：上限10分；持續於所內抽煙：2分），臨床評估共計38分
    （分別為多重毒品濫用：海洛因及安非他命，10分；合法物
    質濫用，菸、檳榔：4分；注射使用：10分；使用年數超過1
    年：10分；臨床綜合評估4分），社會穩定度為5分（入所後
    無家人探視），以上合計為75分，應評估為有繼續施用毒品
    之傾向，核其上開內容，並無違反卷內證據資料之處。
㈢、上開評估項目中，關於司法前科紀錄，抗告人毒品犯罪相關
    紀錄超過5筆（包含臺灣臺南地方法院89年度毒聲字第1740
    號、96年度毒聲字第1626號、100年度訴字第583號、訴字第
    1192號、104年度訴字第610號等），僅加計上限10分；其他
    犯罪相關紀錄6筆（同法院97年度易字第138號、易字第131
    號、易字第461號、99年度簡字第3218號、104年度審簡字第
    329號、易字第320號等），加計上限10分；首次毒品犯罪年
    齡20歲以下（同法院86年度易字第2319號），加計10分，核
    與臺灣高等法院被告前案紀錄表之記載無違。至於抗告意旨
    稱違反一事不二罰、不溯及既往原則部分，顯係誤解毒品危
    害防制條例第20條規定，係採取以3年為期之施用毒品者戒
    癮政策，屬除刑不除罪之寬厚措施，且抗告人雖曾經觀察、
    勒戒、強制戒治或判處徒刑，然與本次施用毒品犯行均非同
    一犯罪行為，自無何違反一事不二罰之可言。再毒品危害防
    制條例第20條屬程序規定，並非實體規定，而就109年1月15
    日修正，109年7月15日生效之毒品危害防制條例相關條文，
    於該條例第35條之1規定其生效後之適用方式，原裁定適用
    修正後之規定，並無適用法律之違誤。末以，有無繼續施用
    毒品傾向評估標準紀錄表中關於臨床評估部分，乃因強制戒
    治屬於治療性質之保安處分，目的重在治療而非處罰，因而
    關於是否有繼續施用之傾向，並非單以犯罪前科紀錄為衡定
    標準，仍應參酌醫療專業人員之評估意見，此所以觀察勒戒
    處分執行條例第8條第1項規定，應由醫師研判有無繼續施用
    毒品傾向，再由檢察官聲請法院裁定強制戒治，本件既經醫
    師綜合被吿前科紀錄與行為表現、臨床評估等因素，認為被
    告有繼續施用之傾向，其評估與卷內證據又無不合之處，自
    應予以尊重。
㈣、抗告意旨稱，另案尚有長期之刑罰待執行部分，因刑罰之執
    行與強制戒治屬戒除毒癮之保安處分性質有異，且長時間自
    由刑之執行，並非必然有戒除毒癮之效果，此由實務上常見
    施用毒品者反覆進出監所之情況即可見得，而抗告人執行強
    制戒治後，是否有繼續執行之必要，戒治處分執行條例第25
    條另規定：「受戒治人接受戒治處遇屆滿六個月後，經依第
    十七條所為之評估，認無繼續強制戒治之必要者，戒治所得
    隨時檢具事證，報請指揮執行之檢察官、法院或少年法院 (
    地方法院少年法庭) 命令或裁定停止戒治後，辦理出所」，
    屬於執行強制戒治後有無繼續執行必要之問題，尚不得於未
    執行前，即以此為由駁回檢察官之聲請。
三、綜上，原裁定適用毒品危害防制條例第20條第2項後段、第3
    項（原裁定漏未引用）規定，裁定抗告人入戒治處所強制戒
    治，期間為6個月以上，至無繼續強制戒治之必要為止，但
    最長不得逾1年，核無違誤，抗告人以前詞指摘原裁定不當
    ，其抗告為無理由，應予駁回。
四、應適用之法律：刑事訴訟法第412條。　　　　　　　　
中　　華　　民　　國　　110 　年　　10　　月　　28　　日
                  刑事第一庭    審判長法  官　楊清安
                                      法  官　陳顯榮
                                      法　官  蕭于哲
以上正本證明與原本無異。
不得再抗告。
　　　　　                            書記官　徐振玉
中　　華　　民　　國　　110 　年　　10　　月　　28　　日